【裁判字號】    97,台上,1137
【裁判日期】    970529
【裁判案由】    更名登記等
【裁判全文】
最高法院民事裁定            九十七年度台上字第一一三七號
上  訴  人  戊 ○ ○
            己 ○ ○（即李悌祿之承受訴訟人）
            庚 ○ ○（即李悌祿之承受訴訟人）
            辛 ○ ○（即李悌祿之承受訴訟人）
            壬 ○ ○（即李悌祿之承受訴訟人）
共      同
訴訟代理人  洪 貴 律師
上  訴  人  甲 ○ ○
            丁 ○ ○
            乙 ○ ○
            丙 ○ ○
            癸○○○
共      同
訴訟代理人  楊 山 池律師
被 上訴 人  子 ○ ○
上列當事人間請求更名登記等事件，兩造對於中華民國九十六年
十二月十八日台灣高等法院第二審更審判決（九十三年度重家上
更(一)字第三號），各自提起上訴，本院裁定如下：
    主  文
兩造上訴均駁回。
第三審訴訟費用由兩造各自負擔。
    理  由
按上訴第三審法院，非以原判決違背法令為理由，不得為之。又
提起上訴，上訴狀內應記載上訴理由，表明原判決所違背之法令
及其具體內容，暨依訴訟資料合於該違背法令之具體事實，其依
民事訴訟法第四百六十九條之一規定提起上訴者，並應具體敘述
為從事法之續造、確保裁判之一致性或其他所涉及之法律見解具
有原則上重要性之理由。同法第四百六十七條、第四百七十條第
二項定有明文。而依同法第四百六十八條規定，判決不適用法規
或適用不當者，為違背法令；依同法第四百六十九條規定，判決
有該條所列各款情形之一者，為當然違背法令。是當事人提起上
訴，如以同法第四百六十九條所列各款情形為理由時，其上訴狀
或理由書應表明該判決有合於各該條款規定情形之具體內容，及
係依何訴訟資料合於該違背法令之具體事實。如依同法第四百六
十八條規定，以原判決有不適用法規或適用法規不當為理由時，
依同法第四百六十九條之一規定，須經第三審法院之許可，而該
許可，以從事法之續造、確保裁判之一致性或其他所涉及之法律
見解具有原則上重要性者為限。故其上訴狀或理由書應表明該判
決所違背之法令條項，或有關判例、解釋字號，或成文法以外之
習慣或法理等及具體內容，暨係依何訴訟資料合於該違背法令之
具體事實，並具體敘述為從事法之續造、確保裁判之一致性或其
他所涉及之法律見解具有原則上重要性之理由。上訴狀或理由書
如未依上述方法表明，或其所表明者與上開法條規定不合時，即
難認為已合法表明上訴理由，其上訴自非合法。本件兩造對於原
判決其敗訴部分各自提起上訴，雖以各該不利部分判決違背法令
為由，惟核其上訴理由狀所載內容，無非均係各就原審取捨證據
、認定事實之職權行使，所為論斷：如原判決附表（下稱附表）
壹、貳所示不動產、股票，既屬上訴人甲○○於婚姻關係中取得
之財產，其未能證明為特有財產或原有財產，此部分應屬其配偶
李孝廉即兩造之共同被繼承人所有，李孝廉死亡後，即成為遺產
之一部分，應歸入遺產而為兩造所公同共有，則上訴人戊○○及
己○○、庚○○、辛○○、壬○○（即李悌祿之承受訴訟人）（
下稱戊○○等）本於民法第七百六十七條規定請求甲○○應將附
表壹編號(一)、(二)所示不動產更名登記為李孝廉所有，將附表貳股
票部分所賣得之價金新台幣（下同）五百一十七萬八千一百七十
元及法定遲延利息給付被繼承人李孝廉之全體繼承人，為有理由
，應予准許。又附表壹編號(三)、(四)房地部分業經甲○○於民國九
十四年十一月二十三日出售於訴外人施匡嶼，房地總售價雖為一
千一百五十萬元，惟前開上訴人戊○○等所得請求給付全體繼承
人之出售房地價金應以編號(三)四○八號、四二四號土地之權利範
圍一萬分之一四及編號(四)房屋價款為限，經按其價值比例分別計
算編號(三)、(四)出售價金金額，並按相同比例扣除支付之稅費，甲
○○就該部分所獲價金利益為一百八十二萬七千一百零七元，則
上訴人戊○○等就此範圍本息之請求為有理由，應予准許，逾此
部分即屬無據，應予駁回。至上訴人戊○○等主張李孝廉於死亡
前，贈與甲○○、子○○、乙○○、丙○○、丁○○等五人如附
表所示之土地，經台北市國稅局認定為遺產，應併入遺產稅額
課稅，致視為遺產部分溢課稅額三千二百零二萬二千五百零八元
，前開五人應返還其分擔之溢繳遺產稅八百萬五千六百二十七元
部分，因甲○○等八人為李孝廉遺產稅之納稅義務人，依法申報
該財產為李孝廉遺產，乃履行公法上之義務。且李孝廉生前將附
表之不動產贈與甲○○等五人，其等因而獲有財產上利益，亦
係李孝廉生前處分自己財產之行為所致，至於因此致生課徵遺產
稅之問題，乃因兩造繼承遺產而生之公法上義務，二者並無因果
關係，則伊等主張甲○○、乙○○、丙○○、丁○○應返還所受
免繳溢增遺產稅之利益六百四十萬四千五百零二元部分（扣除此
部分未提起上訴子○○應分擔部分一百六十萬一千一百二十五元
），為無理由，應予駁回。又上訴人戊○○等變更及追加之訴關
於請求協同辦理登記部分，為無理由，應併予駁回等情，兩造各
就原判決其敗訴部分，指摘為不當，並就原審命為辯論及已論斷
者，泛言謂未為論斷、論斷矛盾或違法，而非表明該判決所違背
之法令及其具體內容，暨依訴訟資料合於該違背法令之具體事實
，更未具體敘述為從事法之續造、確保裁判之一致性或其他所涉
及之法律見解具有原則上重要性之理由，難認兩造已合法表明上
訴理由。依首揭說明，應認兩造之上訴均不合法。
據上論結，本件兩造上訴均不合法。依民事訴訟法第四百八十一
條、第四百四十四條第一項、第九十五條、第七十八條，裁定如
主文。
中    華    民    國  九十七  年    五    月  二十九  日
                      最高法院民事第五庭
                          審判長法官  劉  延  村
                                法官  許  澍  林
                                法官  黃  秀  得
                                法官  李  寶  堂
                                法官  童  有  德
      本件正本證明與原本無異
                                      書  記  官
中    華    民    國  九十七  年    六    月    十    日
                                                      Ｅ


司法院資訊處製作；財團法人民間司法改革基金會備份。
